【裁判字號】    97,交抗,209
【裁判日期】    970306
【裁判案由】    聲明異議
【裁判全文】
臺灣高等法院臺中分院刑事裁定         97年度交抗字第209號
抗  告  人
即受處分人  甲○○
上列抗告人即受處分人因違反道路交通管理處罰條例聲明異議案
件，不服臺灣苗栗地方法院96年度交聲字第179號，中華民國96
年12月28日所為裁定，提起抗告，本院裁定如下:
    主  文
原裁定及原處分均撤銷。
    理  由
一、按道路交通案件處理辦法第20條規定：交通法庭認為聲明異
    議有理由或聲明異議雖無理由而原處分不當或違法者，應以
    裁定將原處分經聲明異議部分撤銷，並自為裁定，但因原處
    分機關無管轄權而撤銷之者，應移送有管轄權之機關。又按
    違反道路交通管理事件統一裁罰基準及處理細則（民國96年
    10月31日修正）第25條規定：舉發汽車違反道路交通管理事
    件，以汽車所有人為處罰對象者，移送其車籍地處罰機關處
    理；以駕駛人為處罰對象者，移送其駕籍地處罰機關處理；
    駕駛人未領有駕駛執照者，移送其戶籍地處罰機關處理。但
    有下列情形之一者，移送行為地處罰機關處理：一、汽車肇
    事致人傷亡。二、抗拒稽查致傷害。三、汽車駕駛人未領有
    駕駛執照且無法查明其戶籍所在地。四、汽車買賣業或汽車
    修理業違反本條例第五十七條規定。五、汽車駕駛人違反本
    條例第三十五條規定。計程車駕駛人有本條例第三十六條或
    第三十七條之情形，應受吊扣執業登記證或廢止執業登記處
    分者，移送其辦理執業登記之警察機關處理。第32條規定：
    處罰機關受理前條移送之舉發違反道路交通管理事件，發現
    管轄錯誤，應即填用移轉違反道路交通管理事件通知單，連
    同應移轉之文書、代保管物件等，移轉有權管轄之機關處理
    ，並副知原移送機關及被通知人。
二、經查本件受處分人甲○○係於96年12月04日22時27分，因酒
    後駕駛0917-HH號自用小客車，在苗栗縣三義鄉臺13線雙湖
    高架橋南邊前，為警員查獲其酒後駕車，欲對受處分人實施
    酒精測試，受處分人拒絕舉發員警對其實施酒精測試，而有
    違反道路交通管理處罰條例第35條4項之事實，經苗栗縣警
    察局苗栗分局員警當場掣單舉發。而依道路交通管理處罰條
    例第35條第4項規定，係以駕駛人為處罰對象，揆之上開規
    定，自應移送受處分人駕籍地或戶籍地處罰機關處理。本件
    依舉發違反道路交通管理事件通知單所載受處分人之駕籍地
    ，及卷附受處分人個人戶政基本資查詢結果顯示之戶籍地，
    均為臺北市○○區○○里○○鄰○○街5巷1弄5號，則本件交
    通違規事件之管轄處罰機關應為臺北市交通事件裁決所，乃
    上開舉發之警察局機關，竟誤為移送非管轄之原處分機關交
    通部公路總局新竹區監理所苗栗監理站，原處分機關亦未依
    上開規定移轉有管轄權之處罰機關，即逕為裁處受處分人罰
    鍰及吊銷駕駛執照等處罰，於法自屬有違。原審法院未適用
    上開法令，仍認原處分並無違誤，而駁回受處分人之聲明異
    議，亦有未當。受處分人聲明異議及抗告意旨認其拒絕酒測
    ，係因受員警錯誤之資訊誤導所致，請求將吊銷駕駛執照部
    分之處罰，減為一年不得考照，雖無所據，但原裁定及原處
    分既有上揭違誤，自應由本院將之全部撤銷，並由原處分機
    關將本件移送有管轄權之處罰機關即臺北市交通事件裁決所
    處理。
據上論斷，應依道路交通案件處理辦法第26條，刑事訴訟法第41
3條，道路交通案件處理辦法第20條，裁定如主文。
中    華    民    國    97    年    3     月    6     日
            刑事第六庭  審判長法  官  李  文  雄
                              法  官  張  恩  賜
                              法  官  邱  顯  祥
上列正本證明與原本無異。
不得再抗告。
                              書記官  陳  桂  芬
中    華    民    國    97    年    3    月    6    日


司法院資訊處製作；財團法人民間司法改革基金會備份。
